【裁判字號】    96,交聲更,14
【裁判日期】    970630
【裁判案由】    聲明異議
【裁判全文】
臺灣臺中地方法院交通事件裁定        96年度交聲更字第14號
原處分機關    交通部公路總局臺中區監理所
異  議  人
即受處分人    甲○○
上列受處分人因違反道路交通管理處罰條例案件，對於交通部公
路總局臺中區監理所九十六年五月二日所為之裁決（中監違字第
裁六○－Ｚ00000000號裁決書），聲明異議，本院裁定
如下：
    主  文
異議駁回。
    理  由
一、原處分機關【即交通部公路總局臺中區監理所】係以：異議
    人即受處分人甲○○（下稱受處分人）於民國九十六年二月
    十四日十八時五十二分（本案裁決書誤載為十三時五十分）
    許，駕駛車牌號碼八八六二－ＬＣ號自用小客車（下稱前開
    小客車），在國道三號南下十六公里處，因行駛高速公路違
    規使用路肩，而有違反道路交通管理處罰條例第三十三條第
    一項第九款規定之行為，經內政部警政署國道公路警察局第
    九警察隊警員依道路交通管理處罰條例第三十三條第一項第
    九款，以公警局交字第Ｚ00000000號舉發違反道路
    交通管理事件通知單當場舉發（下稱前開舉發通知單），並
    經原處分機關於九十六年五月二日依道路交通管理處罰條例
    第三十三條第一項第九款之規定，以中監違字第裁六○－Ｚ
    00000000號裁決書（下稱本案裁決書）裁處受處分
    人罰鍰新臺幣（下同）四千元，並依同條例第六十三條規定
    記違規點數一點，於法並無不合等語。
二、聲明異議意旨略以：受處分人當時係由服役之宜蘭蘇澳部隊
    ，獨自一人駕駛前開小客車欲至臺北縣板橋的女朋友家，於
    前揭時地，因突然右眼刺痛怕開車危險才將前開小客車停靠
    路肩，檢查眼睛是否有異狀，若此時強行下車放置三角告示
    牌，性命堪憂，且當時受處分人係戴隱形眼鏡，遂以生理食
    鹽水一直點右眼，自前開小客車停放在該處路肩約不到五分
    鐘，警察就敲前開小客車駕駛座的車窗玻璃，以當時天色昏
    暗，前開小客車又有加裝隔熱紙之情形，當時舉發之警察如
    何能判斷受處分人在車內非揉擰眼睛並在車內睡覺？為此聲
    明異議，請求撤銷原處分等語。
三、按汽車行駛於高速公路，不遵使用限制、禁止、行車管制及
    管理事項之管制規則，而有未依規定使用路肩之行為者，處
    汽車駕駛人三千元以上六千元以下罰鍰；並記違規點數一點
    ，道路交通管理處罰條例第三十三條第一項第九款、第六十
    三條第一項第一款分別定有明文。次按汽車行駛高速公路，
    除於規定之停車處外，不得在路肩及路肩外、中央分隔帶、
    隧道內、交流道或收費站停車；但遇有濃霧、濃煙、強風、
    大雨等特殊狀況嚴重影響行車安全時，得在路肩暫停，並應
    顯示危險警告燈，視線清晰時，應即恢復行駛，高速公路及
    快速公路交通管制規則第十二條亦有明文。依前開規定，可
    知汽車行駛高速公路時，除因外力等不可歸責於己之特殊狀
    況而嚴重影響行車安全者外，不得在路肩停車。
四、經查，受處分人於前揭時地（本案裁決書誤載為十三時五十
    分），因駕駛前開小客車行駛高速公路停靠在路肩，為內政
    部警政署國道公路警察局第九警察隊警員即證人謬以祥、蔡
    志強開立前開舉發通知單當場舉發乙節，業據證人謬以祥、
    蔡志強均於本院到庭結證明確，並有前開舉發通知單一件附
    卷可按，且為受處分人陳明在卷，堪認屬實。受處分人雖以
    前揭情詞置辯，其中證人謬以祥、蔡志強當場舉發之過程中
    ，受處分人雖有向證人蔡志強提及其係因眼睛不舒服，有滴
    眼藥水在車上休息乙節，固據證人蔡志強於本院雖到庭結證
    在卷。惟查，證人謬以祥於九十六年十二月二十一日於本院
    到庭明確結證：當時巡邏車是停在前開小客車的後方，我一
    人先下車並走到前開小客車駕駛座的旁邊，我當時看不到駕
    駛座裡面的人，前開小客車是有裝隔熱紙，沒有用手電筒是
    看不到裡面，所以我就拿手電筒去照駕駛座裡面，手電筒一
    照就可以看到駕駛座裡面的情形，當時我看到駕駛座的椅子
    整個是躺著的，當時該車內只有一人，那個人（即指受處分
    人）就躺在駕駛座上面，因為我有用手電筒照射，所以我有
    看到該躺著之駕駛人眼睛是閉著的；當時受處分人的眼睛附
    近周圍並無水的痕跡，我就叫受處分人出示證件，並說為何
    車停在這邊，受處分人在車內並無回答，受處分人打開車門
    下車之後一直走到兩個車子的中間，那時候蔡志強才走過來
    ，這之前蔡志強都在巡邏車的地方，受處分人下車後說剛從
    東部開車過來，要回到臺中很累，我向受處分人說為何不在
    石碇服務區休息，受處分人說要趕著回臺中，我有問受處分
    人為何停在路肩睡覺，受處分人回答說因駕車很累、開不下
    去了，所以在路肩休息等語。又衡諸證人謬以祥係因取締本
    案交通違規而與受處分人接觸，其等二人既不相識、亦無宿
    怨，證人謬以祥自無甘冒偽證之重罪風險，無端故為攀誣構
    陷受處分人之理，是證人謬以祥就其親身經歷之事實所為前
    揭證言，自堪憑採。證人謬以祥前揭證述受處分人於舉發過
    程中係向其陳述駕駛前開小客車之目的地為臺中乙節後，受
    處分人嗣於本院訊問時再陳稱係欲開往臺北縣板橋等語，其
    真實性已至有可疑。且綜參證人謬以祥前揭證述在前開小客
    車駕駛座車窗外以手電筒往車內觀看時，受處分人係躺在駕
    駛座上眼睛閉著，及受處分人當時向證人謬以祥陳明係因開
    車很累、開不下去了等情以觀，足認受處分人係因可歸責於
    其自己之事由而將前開小客車停放在路肩，依前開規定，自
    屬未依規定使用路肩，已無從為有利受處分人之認定。退一
    步言，縱認受處分人當時併有右眼不適之情事，衡情除堪認
    與受處分人駕車疲累有關，顯難逕為有利受處分人之認定外
    ，再佐以受處分人先前亦曾發生因駕車過程中右眼刺痛之情
    形，然受處分人迄本案發生時止並未因該右眼刺痛之問題就
    醫乙節，亦據受處分人於本院陳明在卷（見本院卷第十一頁
    ），由此益見本案受處分人將前開小客車停放在路肩，係可
    歸責於其自己之事由所致。是受處分人前揭所辯，委無可採
    。從而，則受處分人確有行駛高速公路未依規定使用路肩之
    事實，足堪認定。原處分機關據以援引前開規定，裁處受處
    分人罰鍰四千元，並記違規點數一點，核無違誤。是本件聲
    明異議為無理由，應予駁回。
五、據上論斷，依道路交通管理處罰條例第八十七條第二項、道
    路交通案件處理辦法第十九條，裁定如主文。
中    華    民    國    97    年    6     月    30    日
                  交通法庭  法  官  何世全
上正本證明與原本無異。
如不服本裁定，應於送達後五日，內向本院提出抗告狀。
                            書記官  童洪芳美
中    華    民    國    97    年    6     月    30    日


司法院資訊處製作；財團法人民間司法改革基金會備份。
